臺灣嘉義地方法院民事裁定　100年度訴字第266號
原　　　告　台新國際商業銀行股份有限公司
法定代理人　蔡榮棟
訴訟代理人　范志賓
被　　　告　林秋趛
訴訟代理人　林琦勝律師
　　　　　　嚴庚辰律師
被　　　告　何林秀治
　　　　　　林昭金
　　　　　　李林秋菊
　　　　　　何林秋枝
上列當事人間請求清償借款事件，本院裁定如下：
    主  文
原告之訴及假執行之聲請均駁回。
訴訟費用由原告負擔。
    理  由
一、原告起訴主張：
  (一)訴外人即債務人林賢清於民國87年5月7日向原告申貸房屋貸
    款新臺幣（下同）190萬元，並簽訂借據（下簡稱系爭借款
    ），嗣林賢清未依約清償債務，經聲請鈞院91年度執字第43
    30號拍賣抵押物，分配款不足清償，計尚有782,057元及相
    關利息、違約金尚未受償。又林賢清於97年12月15日死亡，
    依民法第1153條前段規定，繼承人對於被繼承人之債務，負
    連帶責任。被告均係林賢清之繼承人，均未向管轄法院聲明
    拋棄或限定繼承，故對於林賢清之上開債務應負連帶責任。
  (二)債務人異議之訴係以程序法上之異議權為訴訟標的，其判決
    對於債權人與債務人間債權之實體關係並無既判力，本件原
    告係基於消費借貸之借款返還請求權與修正前之民法第1148
    條、第1153條之規定訴請被告為給付，與被告所稱臺灣板橋
    地方法院100年度訴字第636號及臺灣臺南地方法院89年度訴
    字第2318號民事判決中之訴訟標的為非同一訴訟標的，難謂
    有違一事不再理與重複起訴禁止之原則。本件債務人林賢清
    死亡後，被告為繼承人，均未聲明限定或拋棄繼承，仍應適
    用修正前民法第1148條、第1153條規定，負概括繼承之連帶
    清償責任。又林賢清與被告5人為兄弟姊妹，林賢清又設籍
    居住於被告林秋趛戶內，不可能對林賢清之債務置若罔聞，
    可證於繼承開始前已知悉上開債務之存在，被告目前尚有眾
    多所得及資產，承受繼承債務並不影響其生存權及人格發展
    ，履行繼承債務並無顯失公平之處，被告不得適用民法繼承
    編施行法第1條之3第4項規定，並仍應就繼承開始時繼承人
    之遺產範圍負舉證責任。
  (三)並為聲明：被告應連帶給付原告782,057元及自92年1月17日
    起至清償日止，按週年利率10.89％計算之利息，與自92年2
    月17日起至清償日止，逾期在6個月以內部分，按上開利率1
    0％，逾期6個月以上部分，按上開利率20％計算之違約金；
    並請依職權宣告假執行。
二、被告林秋趛答辯以：本件原告訴請被告清償林賢清之系爭借
    款，原告業於89年間向臺灣臺南地方法院起訴，經該院以89
    年度訴字第2318號審理，並經判決確定，故本件訴訟標的已
    經確定終局判決，生判決之既判力。被告為林賢清之繼承人
    ，為一般繼受人，依民事訴訟法第400條第1項、第401條第1
    項規定受既判力效力所及，原告不得再對被告重複起訴，否
    則有違一事不再理原則。又原告業已持此確定判決，向臺灣
    板橋地方法院民事執行處聲請強制執行，經該院以100年度
    司執字第17617號受理執行諸多財產，經被告提起債務人異
    議之訴，業經該院判決在案。本件訴訟標的已生既判力，原
    告卻不斷重複起訴，先於臺灣臺北地方法院起訴請求，該院
    受理後撤回起訴，又於臺灣板橋地方法院聲請對被告發支付
    命令，後因未繳裁判費，遭裁定駁回，今又就相同事件重複
    起訴，請裁定駁回原告之訴。又被告與林賢清間並無同居共
    財之事實，被告於繼承開始時並不知悉繼承債務之存在，致
    未能於修正前之法定期間為限定或拋棄繼承，被告未自林賢
    清處取得任何利益，由其繼續履行繼承債務，顯失公平，依
    民法繼承編施行法第1條之3第4項規定，被告自得主張以所
    得遺產為限負清償責任等情。並為聲明：駁回原告之訴，願
    供擔保請准宣告免予假執行。
三、其餘被告均未於言詞辯論期日到場，亦未提出書狀作何聲明
    或陳述。
四、按除別有規定外，確定之終局判決就經裁判之訴訟標的，有
    既判力；確定判決，除當事人外，對於訴訟繫屬後為當事人
    之繼受人者，及為當事人或其繼受人占有請求之標的物者，
    亦有效力；而訴訟標的為確定判決效力之所及者，法院應以
    裁定駁回之，民事訴訟法第400條第1項、第401條第1項、第
    249條第1項第7款分別定有明文。本件原告就與債務人林賢
    清間之系爭借款，業於89年間訴請返還，經臺灣臺南地方法
    院以89年度訴字第2318號判決原告全部勝訴，並於90年3月3
    0日確定在案，有被告提出之判決及確定證明書影本在卷可
    稽，原告並不爭執（見本院100年7月25日言詞辯論筆錄），
    而林賢清於判決確定後之97年12月15日死亡，被告均為林賢
    清之繼承人，復均未於法定期限內為拋棄或限定繼承等情，
    有戶籍謄本及繼承系統表、臺灣板橋地方法院函覆查無受理
    聲請拋棄繼承、限定繼承案件函文影本在卷可稽。則本件被
    告之被繼承人林賢清積欠原告系爭借款，被告均未拋棄繼承
    ，依民法第1148條第1項規定，承受林賢清之系爭借款債務
    ，臺灣臺南地方法院89年度訴字第2318號確定民事判決之效
    力及於兩造，核屬明確。至被告是否就系爭借款債務負以所
    得遺產為限之清償責任，係原告持上開債權憑證聲請逕對被
    告為強制執行時（見強制執行法第4條之2第1項第1款規定參
    照），倘被告符合強制執行法第14條、第14條之1、第15條
    規定之要件，得否提起異議之訴救濟之另一問題。本件原告
    於臺灣臺南地方法院89年度訴字第2318號確定民事判決確定
    後，復再基於同一事實及訴訟標的（借款返還請求權）訴請
    被告連帶給付，其訴訟標的為確定判決之效力所及，並無從
    補正，自應依民事訴訟法第249條第1項第7款規定裁定駁回
    ，至其職權假執行之聲請亦因之失所附麗，併予駁回。
五、依民事訴訟法第249條第1項第7款、第95條、第78條，裁定
    如主文。
中    華    民    國   100    年    7     月    29    日
                  民事第三庭  法  官  陳端宜
以上正本係照原本作成。
如對本裁定抗告須於裁定送達後10日內向本院提出抗告狀，並繳
納抗告費新臺幣1,000元。
中    華    民    國   100    年    7     月    29    日
                              書記官  馬嘉蓮